臺灣高等法院臺中分院刑事判決　　　94年度交上易字第1083號
上　訴　人　臺灣彰化地方法院檢察署檢察官
被　　　告　甲○○
上列上訴人因被告過失致死等案件，不服臺灣彰化地方法院94
年度交訴字第20號中華民國94年6月14日第一審判決（起訴案號
：臺灣彰化中地方法院檢察署94年度調偵字第16、17號），提起
上訴，本院判決如下：
    主  文
原判決撤銷。
甲○○因過失致人於死，處有期徒刑柒月；又因服用酒類，不能
安全駕駛動力交通工具而駕駛，處有期徒刑柒月，應執行有期徒
刑壹年。
    事　實
一、甲○○明知酒後開車易生危險，仍於民國九十三年九月八日
    上午二、三時許，應友人劉怡君之邀前往彰化縣彰化市好樂
    迪ＫＴＶ與友人劉怡君、丁○○、陳鈺鋓及陳功澧等四人唱
    歌、飲酒慶祝劉怡君之生日，並飲用台灣啤酒約四、五杯後
    至同日上午近五時許，其血液酒精濃度達七六mg/dl、換算
    呼氣所含酒精濃度已達每公升零點三八毫克之狀態下，明知
    已不能安全駕駛動力交通工具，竟仍駕駛友人王得所有車牌
    號碼八Ｌ－一九五九號自小客車，搭載丁○○、劉怡君、陳
    鈺鋓及陳功澧四人，沿彰化縣花壇鄉○○路由北往南方向行
    駛，於同日上午五時三十分許，行經中山路二段七八九號前
    時，其原應注意遵守當地最高速限為每小時七十公里之規定
    ，且飲用酒類或其他類似物後其吐氣所含酒精成份超過每公
    升零點二五毫克或血液中酒精濃度超過百分之０點０五以上
    者，汽車駕駛人不得駕車，並應注意車前狀況，隨時採取必
    要安全措施，且依當時之天候、路況皆良好，又無其他不能
    注意之情事，竟疏於注意及此，於酒後仍以時速八、九十公
    里之速度在上開道路超速行駛，再加上處於酒醉狀態，不能
    妥適判斷路況，適有劉德郎（檢察官另為不起訴處分）亦於
    飲酒後其呼氣所含酒精濃度達每公升零點三毫克之狀態下，
    明知已不能安全駕駛動力交通工具，竟仍駕駛車牌號碼一八
    一－ＧＫ號大貨車，自中山路二段七八九號全興公司右轉進
    入中山路，打算要送貨至屏東地區，甲○○因未與劉德郎所
    駕駛之大貨車保持安全距離，劉德郎因未充分注意左側來車
    ，致甲○○駕駛之自小客車追撞劉德郎大貨車之左側，甲○
    ○所駕駛之車輛因此失控撞向中山路右側之牆壁，造成劉怡
    君受有顱內出血、頭部外傷等傷害，經手術治療後併現多器
    官功能衰竭，數日後不治死亡；丁○○受有臉部及左手撕裂
    傷、左下肢擦傷等傷害，陳鈺琍受有頭部外傷、下頷骨骨折
    、左耳後撕裂傷、骨盆骨裂傷等傷害（陳鈺琍部分業已於偵
    查中撤回告訴），經將劉怡君送醫急救後，延至同年九月二
    十八日六時三十五分許仍不治死亡，案發後經檢驗甲○○血
    液酒精濃度達七六mg/dl，換算為呼氣酒精濃度達每公升零
    點三八毫克，經檢驗劉德郎呼氣酒精濃度達每公升零點三毫
    克。
二、案經劉怡君之母乙○○、丁○○訴由彰化縣警察局彰化分局
    報請臺灣彰化地方法院檢察署檢察官偵查起訴。
    理　由
一、訊據被告甲○○對於上揭事實坦承不諱，核與證人即告訴人
    吳純如，證人劉德郎、陳功澧、陳鈺琍、王得等所訴情節相
    符，復有現場圖、道路交通事故調查報告表(一)、(二)、車號查
    詢汽車車籍及證號查詢汽車駕駛人資料、甲○○及劉德郎血
    液檢驗報告各一份，現場照片四十幀、舉發違反道路交通管
    理事件通知單二紙在卷可稽。又被害人丁○○確因本件車禍
    受有臉部及左手撕裂傷，左下肢擦傷等傷害；被害人劉怡君
    確因本件車禍受有顱內出血、頭部外傷等傷害，經手術治療
    後併現多器官功能衰竭，數日後不治死亡，經臺灣彰化地方
    法院檢察署檢察官督同警員及死者家屬相驗明確等情，有丁
    ○○之診斷證明書、劉怡君之病歷摘要、勘驗筆錄、驗斷書
    、相驗屍體證明書影本各一份在卷足憑。按汽車駕駛人飲用
    酒類或其他類似物後其吐氣所含酒精濃度超過每公升○‧二
    五毫克或血液中酒精濃度超過百分之○‧○五以上者，不得
    駕車；汽車行駛時，駕駛人應注意車前狀況，並隨時採取必
    要之安全措施。道路交通安全規則第一百十四條第二款、第
    九十四條第三項分別定有明文。查，依卷附酒精濃度測試單
    所示，被告甲○○於肇事後經檢驗其血液酒精濃度達七六mg
    /dl，換算為呼氣酒精濃度達每公升零點三八毫克，劉德郎
    呼氣酒精濃度達每公升零點三毫克。又本件甲○○及劉德郎
    二人均酒後貿然駕駛，甲○○於行經灣道未減速反超速行駛
    且未注意車前狀況，劉德郎駕駛大貨車由慢車道向左變換快
    車道時未充分注意左側來車，同為本件肇事原因，有九十四
    年八月二十六日臺灣省車輛行車事故覆議鑑定委員會府覆議
    字第九四一０五五四號覆議意見書附卷可稽，再事故發生當
    時天氣晴，路面乾燥無缺陷，亦無障礙物，有前開道路交通
    事故調查報告表在卷足憑，依當時情形並無不能注意之情事
    ，詎甲○○及劉德郎均疏於注意因而肇事，使害人丁○○受
    傷及被害人劉怡君受傷不治死亡，被告甲○○及劉德郎駕車
    行為自均有過失，其等二人過失駕車肇事行為，與被害人劉
    怡君死亡及丁○○受傷等結果間，均具有相當因果關係。
    本件事證明確，被告甲○○犯行應堪認定，自應依法論科。
二、核被告甲○○所為，係犯刑法第一百八十五條之三服用酒類
    不能安全駕駛動力交通工具而駕駛罪、同法第二百七十六條
    第一項過失致死罪及同法第二百八十四條第一項過失傷害罪
    。被告以一過失行為，同時致被害人劉怡君死亡及丁○○受
    傷，為想像競合犯，應依法從一重之過失致人於死罪處斷。
    又被告酒醉駕車，因而致被害人劉怡君死亡，依法應負過失
    致死罪刑事責任，自應依道路交通管理處罰條例第八十六條
    第一項規定，加重其刑。被告所犯服用酒類不能安全駕駛動
    力交通工具而駕駛罪及過失致死罪，犯意個別，犯罪構成要
    件不同，應予分論併罰。原審以被告甲○○犯罪事證明確，
    予以論罪科刑，固非無見，惟本件車禍劉德郎駕駛大貨車未
    充分注意左側來車，同為肇事原因，有前開覆議意見書附卷
    可稽，原審未予論及，尚有未洽。檢察官上訴意旨以被告甲
    ○○迄今未賠償被害人及其家屬所受損害，認原審量刑過輕
    ，應有理由，均應由本院將原審判決加以撤銷改判。按行車
  　未遵守交通規則而過失致人於死之行為，雖非如故意行為之
    惡性重大，但因被告甲○○係酒後超速駕車肇事之行為過於
    怠忽，驟然釀成此悲劇，其家屬之精神、心理亦因之受嚴重
    創傷，內心之悲痛、遺憾，經久無以平息、彌補，其罪責，
    誠不能視為輕微。爰審酌被告甲○○之素行、行為所生之危
    害、肇事之情節及過失程度，犯後坦承犯行，惟尚未取得被
　　害人家屬之諒解，又未賠償渠等所受之損害等一切情狀，量
  　處被告甲○○如主文第二項所示之刑，並定其應執行之刑，
    以示懲儆。
三、據上論斷，應依刑事訴訟法第三百六十九條第一項前段、第
    三百六十四條、第二百九十九條第一項前段、道路交通管理
　　處罰條例第八十六條第一項，刑法第一百八十五條之三、第
  　二百七十六條第一項、第二百八十四條第一項前段、第五十
    五條、第五十一條第五款，罰金罰鍰提高標準條例第一條前
    段，判決如主文。
本案經檢察官丙○○到庭執行職務。
中　　華　　民　　國　　94　　年　　10 　月　　17　　日
              　 交通法庭  審判長法　官　洪　耀　宗
              　                 法　官　劉　登　俊
                                 法　官　陳　欣　安
上列正本證明與原本無異。
不得上訴。
                                 書記官　阮　正　枝
中　　華　　民　　國　　94　　年　　10　　月　　19　　日
附錄本案論罪科刑法條全文
中華民國刑法第185條之3
服用毒品、麻醉藥品、酒類或其他相類之物，不能安全駕駛動力
交通工具而駕駛者，處一年以下有期徒刑、拘役或三萬元以下罰
金。
中華民國刑法第276條
(過失致死罪)
因過失致人於死者，處二年以下有期徒刑、拘役或二千元以下罰
金。
從事業務之人，因業務上之過失犯前項之罪者，處五年以下有期
徒刑或拘役，得併科三千元以下罰金。
中華民國刑法第284條
(過失傷害罪)
因過失傷害人者，處六月以下有期徒刑、拘役或五百元以下罰金
，致重傷者，處一年以下有期徒刑、拘役或五百元以下罰金。
從事業務之人，因業務上之過失傷害人者，處一年以下有期徒刑
、拘役或一千元以下罰金，致重傷者，處三年以下有期徒刑、拘
役或二千元以下罰金。
　　　　　　　　　　　　　　　　　　　　　　　　　　　Ｆ
